臺灣高等法院臺中分院民事裁定
111年度家抗字第28號
抗  告  人  鄧智豪  


相  對  人  傅柏容  



上列抗告人與相對人間假扣押事件，對於民國111年3月18日臺灣
臺中地方法院111年度家全字第6號裁定，提起抗告，本院裁定如
下：
    主  文
抗告駁回。
抗告訴訟費用由抗告人負擔。
    理  由
一、本件相對人因請求抗告人給付剩餘財產差額事件(原法院109
    年度重家財訴字第4號，下稱本案訴訟)，對抗告人聲請假扣
    押，經原法院以108年度家全第41號裁定准相對人供擔保後
    ，於新臺幣(下同)855萬8,668元範圍內，對抗告人之財產為
    假扣押，嗣經抗告人反擔保860萬元後，撤銷假扣押之強制
    執行；相對人再追加假扣押，經原法院以110年度家全字第2
    6號裁定准相對人供擔保後，於1,000萬元之範圍內對抗告人
    之財產為假扣押，抗告人再反擔保1,000萬元後，撤銷假扣
    押之強制執行；相對人二度追加假扣押，經原法院以111年
    度家全字第3號裁定准相對人供擔保後，於15萬1,474元之範
    圍內對抗告人之財產為假扣押；嗣以其本案訟訴之請求已擴
    張為2,375萬1,474元，第三度追加假扣押，經原法院以111
    年度家全字第6號裁定(下稱原裁定)准相對人供擔保後，於5
    00萬元之範圍內對抗告人之財產為假扣押。抗告人不服，提
    起抗告，其抗告意旨略以：
　㈠相對人固釋明抗告人「意圖脫產」，然此與假扣押之原因應
    以「日後不能強制執行或甚難執行之虞」之要件不符。
　㈡抗告人名下之不動產，因原本就有設定高額抵押，實已無任
    何殘值，抗告人之所以二度反擔保，撤銷假扣押之強制執行
    ，實為避免相對人扣押抗告人之不動產，致抗告人及所經營
    之公司信用受損，並無所謂浪費財產、增加負擔或就財產為
    不利處分將成為無資力之情事。
　㈢相對人在本案訴訟雖主張可向抗告人請求之剩餘財產差額為4
    ,254萬1,740元(目前聲明之範圍為2,375萬1,474元)，然兩
    造之剩餘財產差額，實不超過1,000萬元，相對人一再追加
    假扣押，顯屬權利濫用。爰依法提起本件抗告，請求廢棄原
    裁定等語。
二、按家事訴訟事件，除本法有規定者外，準用民事訴訟法之規
    定，家事事件法第51條定有明文。復按債權人就金錢請求或
    得易為金錢請求之請求，欲保全強制執行者，得聲請假扣押
    ；又請求及假扣押之原因，應釋明之。前項釋明如有不足，
    而債權人陳明願供擔保或法院認為適當者，法院得定相當之
    擔保，命供擔保後為假扣押。請求及假扣押之原因雖經釋明
    ，法院亦得命債權人供擔保後為假扣押。夫或妻基於夫妻剩
    餘財產差額分配請求權聲請假扣押者，前項法院所命供擔保
    之金額不得高於請求金額之十分之一；另假扣押裁定內，應
    記載債務人供所定金額之擔保或將請求之金額提存，得免為
    或撤銷假扣押，民事訴訟法第522條第1項、第526條、第527
    條分別定有明文。又按民事訴訟法第523條第1項所稱：「有
    日後不能強制執行或甚難執行之虞」之「假扣押之原因」者
    ，本不以債務人浪費財產、增加負擔或將其財產為不利益之
    處分，致達於無資力之狀態，或債務人移住遠方、逃匿無蹤
    或隱匿財產等積極作為之情形為限；倘債務人對債權人應給
    付之金錢或得易為金錢請求之債權，經催告後仍斷然堅決拒
    絕給付，且債務人現存之既有財產，已瀕臨成為無資力之情
    形，或與債權人之債權相差懸殊，將無法或不足清償滿足該
    債權，在一般社會之通念上，可認其將來有不能強制執行或
    甚難執行之虞之情事時，亦應涵攝在內(最高法院98年度台
    抗字第746號、99年度台抗字第175號民事裁定參照)。又證
    明與釋明在構成法院之心證上程度未盡相同，所謂證明者，
    係指當事人提出之證據方法，足使法院產生堅強之心證，可
    以完全確信其主張為真實而言，與釋明云者，為當事人提出
    之證據未能使法院達於確信之程度，僅在使法院得薄弱之心
    證，信其事實上之主張大概為如此者有間，二者非性質上之
    區別，乃分量上之不同(最高法院95年度台抗字第386號民事
    裁定參照)。
三、經查：
　㈠本件相對人就其所主張之請求，業據提出本案訴訟之民事擴
    張聲明聲請狀(相對人對抗告人請求之金額擴張為2,375萬1,
    474元)、及兩造婚後財產明細表為證(原審卷第35、49頁)，
    可認已有相當之釋明。
　㈡至於所述假扣押之原因，並據其提出土地登記謄本(列印時間
    分為108年11月1日、111年2月24日)、經濟部商業司商工登
    記公示資料查詢服務董監事資料、原法院108年度家全字第4
    1號民事裁定、110年家全字第26號民事裁定、111年家全字
    第3號民事裁定、原法院提存所中院平(110)存字第0000號暨
    (111)存字第000號函等件影本為證(原審卷第15～34頁、41～4
    8頁)。依上開資料可知：
　　⒈抗告人名下坐落臺中市○○區○○段00地號之土地，於108年9
      月24日分別設定抵押權金額1,989萬元予其胞姐鄧○○；設
      定1,935萬元予其胞姐鄧○○；設定1,791萬元予其胞姐鄧○○
      ，合計5,715萬元。然抗告人對此完全未敘明何以在相對
      人訴請判決離婚前夕(原法院109年度婚字第184號民事判
      決參照)，突然設定高額抵押權予三位胞姐之原因，實屬
      可議。
　　⒉抗告人於同日(即108年9月24日)，將其另一筆位於臺中市○
      ○區○○段00地號土地，亦設定930萬元之抵押權予第三人黃
      ○○。
　　⒊抗告人所經營之○○公司，原持有該公司全部股份4,000萬元
      ，日前已移轉150萬元之股份與第三人，只剩餘3,850萬元
      之股份。
　　⒋相對人於本案訴訟中，再將其名下○○段00地號土地上之前
      述5,715萬元抵押權設定予以塗銷，且向法院提供擔保1,0
      00萬元，聲請撤銷相對人對該筆不動產之假扣押強制執行
      程序，抗告人欲將上述不動產予以移轉之意圖甚為明顯。
　  ⒌基上，相對人既已提出之上開資料，釋明抗告人確有增加
      負擔或準備隱匿財產等作為，且其現存之既有財產，有瀕
      臨成為無資力之情形，應認就假扣押之原因非全無釋明，
      縱其釋明尚有不足，惟相對人既陳明願供擔保，從而原法
      院命供擔保以補足其釋明之不足，而准相對人對抗告人之
      財產予以假扣押，核無不合。
　㈢抗告人另主張，相對人可請求之剩餘財產差額至多不超過1,0
    00萬元，不應准其一再追加假扣押之金額等語。惟按，假扣
    押為保全程序之一種，係在本案訟爭尚未判決確定以前，預
    防將來債權人勝訴後，不能強制執行或難於執行而設。法文
    所謂債權人者，係指主張債權之人而言，至所主張之債權能
    否成立，尚待本案之判決，非聲請假扣押時先應解決之問題
    。準此，假扣押為保全程序而非確定私權之訴訟程序，故相
    對人主張所欲保全強制執行之前開請求是否確實存在，抗告
    人對之有所爭執者，應於現有本案訴訟繫屬時，請求該法院
    為本案之判決，以資解決，初非本件假扣押程序先應解決之
    問題，附此敘明。
四、綜上所述，原法院所為准許相對人供擔保50萬元後，對抗告
    人之財產在500萬元範圍內為假扣押之裁定，於法並無不合
    。抗告論旨指摘原裁定不當，求予廢棄，非有理由，應駁回
    其抗告。
五、據上論結，本件抗告為無理由，爰裁定如主文。　　
中　　華　　民　　國　　111 　年　　6 　　月　　22　　日
　　              家事法庭    審判長法　官 王　銘
　　　　　　　　　　　　　　        法　官 唐敏寶
　　　　　　　　　　　　　　　      法　官 高英賓
正本係照原本作成。
如不服本裁定應於裁定送達後10日內向本院提出抗告理由狀（須
按他造人數附具繕本），並繳納抗告裁判費新台幣1000元。
因疫情而遲誤不變期間，得向法院聲請回復原狀。

                                    書記官 吳伊婷

中　　華　　民　　國　　111 　年　　6 　　月　　22　　日